【裁判字號】    98,台上,1792
【裁判日期】    980402
【裁判案由】    違反毒品危害防制條例
【裁判全文】
最高法院刑事判決            九十八年度台上字第一七九二號
上  訴  人  甲○○
            乙○○
上 列 一人
選任辯護人  李淵聯律師
上列上訴人等因違反毒品危害防制條例案件，不服台灣高等法院
中華民國九十七年十二月二十三日第二審更審判決（九十七年度
上更(一)字第四四二號，起訴案號：台灣基隆地方法院檢察署九十
六年度偵字第九四七、九四八、二七四二號），提起上訴，本院
判決如下：
    主  文
上訴駁回。
    理  由
按刑事訴訟法第三百七十七條規定：上訴於第三審法院，非以判
決違背法令為理由，不得為之；是提起第三審上訴，應以原判決
違背法令為理由，係屬法定要件。如果上訴理由書狀並未依據卷
內訴訟資料具體指摘原判決不適用何種法則或如何適用不當，或
所指摘原判決違法情事，顯與法律規定得為第三審上訴理由之違
法情形不相適合時，均應認其上訴為違背法律上之程式，予以駁
回。上訴人甲○○上訴意旨略稱：(一)、原判決事實欄既認定扣案
0000000000行動電話一支（含SIM 卡一張），係上訴人乙○○所
有供其與甲○○聯絡販賣第一級毒品海洛因之工具，卻未依毒品
危害防制條例第十九條規定宣告沒收，尚有違誤。(二)、甲○○雖
承認代乙○○交付海洛因予游惠美，並收取價款之行為，但收得
之價款悉數交予乙○○，甲○○並未從中獲利，顯無為自己營利
之意圖，欠缺主觀之犯意。原判決事實欄並未認定記載上訴人等
販賣海洛因一包予游惠美，是否基於營利之意圖，理由欄復未說
明經由何項調查及有何證據，堪認上訴人等前開行為係基於營利
之意圖所為，亦嫌理由欠備。(三)、游惠美前後供述向乙○○購買
毒品之次數，非全然一致，究以何者為可採，原判決未論斷究明
，卻併採為上訴人等論罪之證據，有證據上理由矛盾之違誤。甲
○○與乙○○、游惠美所持有之行動電話，縱有相互通聯之紀錄
，但無通話內容之譯文足證彼等之通話，談及毒品交易情事，原
判決採為認定甲○○及游惠美證詞之補強證據，難謂允當。(四)、
甲○○於第一審既抗辯警詢之供述非出於任意性，原審未先調取
詢問過程之錄音帶或錄影帶加以勘驗，以判斷筆錄記載與伊陳述
是否相符，而得為證據，難認已盡調查職責，亦違背證據法則。
(五)、警員之陳述與被告之自白有同一性，不適為被告自白之補強
證據；原審以警員呂志文之證詞，作為甲○○警詢自白係出於自
由意志之證據，自屬違誤。又卷內並無呂志文在檢察官偵訊時之
證詞筆錄可考，原判決所憑之證據實際並不存在，亦有證據上理
由矛盾之違誤。乙○○上訴意旨略稱：游惠美誤認其吸用毒品被
查獲，係遭乙○○報警檢舉所致，因而為陷害教唆，陷害乙○○
入罪。游惠美與乙○○、甲○○均為舊識，游惠美稱海洛因係其
出戒治所後，以新台幣（下同）一千元成本交換，是勒戒後第一
次吸用，因酒醉想吸才打電話給乙○○。卷附檢驗報告證實游惠
美有吸毒反應，足證其所述不實。又以一千元換一包海洛因，只
能說是成本、車馬費、跑腿費，非相當對價，不能算營利，且乙
○○係朋友間以低價轉讓，無營利意圖不能成立販賣罪等語。
惟查：證據之取捨與其證明力之判斷，以及事實有無之認定，屬
事實審法院之職權，苟其取捨證據與判斷證據證明力並不違背經
驗法則及論理法則，即不容任意指為違背法令，而執為第三審適
法之上訴理由。原判決綜合全案卷證資料，本於事實審法院之推
理作用，認甲○○、乙○○有其事實欄所載之犯行；因而撤銷第
一審關於乙○○部分及甲○○販賣第一級毒品部分之判決，改判
論乙○○、甲○○以共同販賣第一級毒品（乙○○累犯）罪，量
處乙○○有期徒刑拾陸年、甲○○有期徒刑拾伍年；併宣告扣案
之第一級毒品海洛因淨重零點壹陸公克沒收銷燬之，扣案之毒品
外包裝袋一個重零點貳零公克、犯罪所得新台幣壹仟元、未扣案
門號0000000000之行動電話機具壹台（含SIM 卡）均沒收，電話
機具壹台（含SIM 卡）如全部或一部不能沒收時，追徵其價額。
已詳敘所憑證據及認定之理由；且對乙○○、甲○○否認犯罪所
辯各節，如何均係飾卸之詞，皆無可採，詳加說明指駁。復於理
由三敘明扣案0000000000行動電話一支（含SIM 卡一張），雖係
乙○○「交付」甲○○供與甲○○聯絡販賣毒品犯罪所用之物，
因查無積極事證足資證明係上訴人等二人所有，不得宣告沒收之
理由。所為之論斷，並無違背法令情形，不得任意指摘違背法令
。又原判決事實欄認定記載甲○○、乙○○共同基於意圖「營利
」販賣第一級毒品之犯意聯絡，而為系爭販賣海洛因之犯行，並
逐一敘明憑以認定之證據及理由。甲○○上訴意旨(一)、(二)仍執前
詞任意指摘原判決違背法令，尚有誤會，均非合法上訴第三審之
理由。原判決又於理由欄內對游惠美之證詞，詳為取捨之論述說
明，並詳述認游惠美有關乙○○販賣海洛因之陳述，非陷害教唆
，甲○○交付毒品予游惠美，而收取價款之行為，係成立共同正
犯，非幫助犯之理由。乃原審採證認事及對證據證明力判斷等職
權之適法行使，甲○○上訴意旨(三)及乙○○之上訴意旨任指原判
決違法，均非合法上訴第三審之理由。原判決復敘明甲○○於民
國九十六年一月二十一日十七時五十分在基隆市警察局第二分局
信義分駐所製作筆錄時，其兄林志雄從頭至尾均在場陪同，警員
並未對甲○○刑求，筆錄內容均出於甲○○自己任意性之供述，
有調查筆錄可稽（見第九四七號偵查卷第七頁），復經製作筆錄
之警員呂志文於檢察官偵訊時及第一審審理時結證明確（見第一
審卷第八十三頁）。且甲○○於警詢後，隨即移送台灣基隆地方
法院檢察署接受檢察官偵訊，其嗣後於第一審法院九十六年十二
月十三日審判時供述之內容均大致相同，因認甲○○於前開警詢
、偵查中之陳述內容，係基於任意性所為，其嗣後所為在警詢及
偵查中之陳述不具自白任意性之辯解，殊無可採。呂志文雖未曾
於檢察官偵查時到庭作證，原判決誤謂：「呂志文亦於檢察官偵
查時具結作證」，但對原審之判斷及判決之結果並無影響；又甲
○○對於警詢及檢察官偵訊筆錄之內容並無爭執，自無調各該錄
音帶播放勘驗是否與筆錄相符之必要，均不得執以指摘原審調查
未盡及違背證據法則，而據為合法上訴第三審之理由。甲○○上
訴意旨(四)、(五)對原判決論斷明白之事項，仍執前詞指摘原判決違
背法令，核非具體指摘之合法上訴第三審理由。甲○○、乙○○
其他上訴意旨，或就原審採證認事職權之行使，或對原判決已論
斷明白之事項，任意指摘違法，並就有無營利之意圖及事實，重
複為單純事實之爭辯，均與法律規定得為第三審上訴理由之違法
情形不相適合。應認上訴人等之上訴均違背法律上之程式，併予
駁回。
據上論結，應依刑事訴訟法第三百九十五條前段，判決如主文。
中    華    民    國  九十八  年    四    月    二    日
                      最高法院刑事第八庭
                          審判長法官  洪  文  章
                                法官  王  居  財
                                法官  郭  毓  洲
                                法官  黃  梅  月
                                法官  邱  同  印
      本件正本證明與原本無異
                                      書  記  官
中    華    民    國  九十八  年    四    月    七    日
                                                      V


司法院資訊處製作；財團法人民間司法改革基金會備份。
